# 收购代持股份的账务处理

提问人：火小禅 时间：2015-09-10 02:20:40
请教各位老师一个问题： A公司与自然人B共同参加对C公司的投资，共出资 1500 万元，占C公司15%股权，其中A公司出资 1000 万元，自然人B出资 500 万元。自然人B与A公司签订代持协议，由A公司代B公司持有其对C公司的投资，代其在C公司行使出资权利及履行出资人义务。B将 500 万元汇入A公司银行账户，A公司将该 500 万元挂账在其他应付款，同时A公司向C公司认缴并实缴出资 1500 万元。法律形式上A公司为股东，持股15%。每年度C公司分红，A公司只确认10%部分的投资收益，另5%部分依据代持股协议，支付给自然人B。 现在，经协商，A公司收购其代自然人B所持的C公司股份，收购价 600 万元。需要明确的是A是国有企业。
我问题及我的理解：
1 ，虽然从法律形式上不构成股权转让，但实质重于形式，实际上是股权收购行为，支付的 600 万元，其中 500 万元冲减其他应付款，另 100 万元，应当增加长期投资成本；
2 ，A是国有企业，收购价格应当有评估报告作为股权价格收购的一个参考。虽然法律形式上在工商没有做股权变更，收购前后都是A公司，但实质上是属于A公司收购的股权，并支付了 100 万元的溢价。 600 万元应当有资产评估。
谢谢各位老师啦。

回答人：chenyiwei
你的观点有一定合理性。对于其中可能涉及的法律问题，建议咨询律师意见。 另外，对于你所举的例子中的差价款 100 万，应根据具体情况确定其核算科目。例如是否一部分为对应的净资产增值额，一部分为资金占用费等。

提问人：火小禅 时间：2015-09-10 19:42:03
陈老师，为何会涉及到资金占用费？按您意见，增加的 100 万元，应当放入什么科目核算呢？谢谢您

回答人：chenyiwei
抱歉，没有看仔细，B的出资款是B汇给A再以A的名义出资的，因此没有资金占用费。感谢指正。

提问人：zengfengxia 时间：2015-09-22 10:10:58
陈版，如果认为代持协议不违法，代持的 500 万股份是不是不作为长期股权投资更合适些？

回答人：chenyiwei
是。